【裁判字號】    99,交聲,1177
【裁判日期】    991224
【裁判案由】    聲明異議
【裁判全文】
臺灣臺南地方法院交通事件裁定        99年度交聲字第1176號
原處分機關  交通部公路總局臺中區監理所南投監理站
異  議  人
即受處分人  吳明全
上列受處分人因違反道路交通管理處罰條例案件，對於交通部公
路總局臺中區監理所南投監理站民國99年7月29日所為之裁決處
分（裁決書案號如附表編號1至3所示）聲明異議，本院裁定如下
：
    主  文
異議均駁回。
    理  由
一、原處分意旨：異議人駕駛車牌號碼VIB-328號輕型機車（下
    稱系爭機車），於如附表所示之違規時間，經人駕駛行經如
    附表所示之違規地點時，因有如附表所示之違規事實為由，
    分別予以製單逕行舉發，嗣由原處分機關依法裁處異議人如
    附表所示之裁罰等情。
二、本件異議意旨略以：
  (一)異議人原有之VIB-328號輕型機車車牌，於民國89年9月3日
    遭交通警察翁朝斌、蔡崇景等人，於臺南市圓典百貨前，未
    經合法之行政程序即拆下異議人之該車牌帶走，異議人亦經
    原處分機關裁罰新臺幣（下同）1,700元在案，此乃員警翁
    朝斌及蔡崇景為求個人績效及獎勵金之緣故，故意陷害異議
    人，因而違法拆走自己之車牌，之後則遭警方以「未懸掛號
    牌行駛道路」為由舉發30餘次，並裁罰30幾萬元，這些裁罰
    亦應屬非法。
  (二)又道路交通管理處罰條例屬行政法，按理應屬行政法院管轄
    ，卻不當分配由普通法院交通庭審理，顯有行政指揮司法之
    嫌，更有使行政機關規避行政訴訟之疑慮。況刑法第185條
    之妨害公眾往來安全罪之危害甚重僅得科處罰金500元，然
    道路交通管理處罰條例第12條各項如單純未懸掛號碼牌等情
    ，對交通危害甚輕卻被處以3,600元以上10,800元以下之罰
    鍰，顯有輕重失衡之虞。且既刑法另有規定，違規行為之處
    置自應以刑法為準。況中央法規標準法第18條亦宣示「從新
    從優」原則，依此原則之裁罰金額應以500元至3,600元為宜
    。
  (三)另就原處分機關製開之違規查詢報表中第1至14號案件（本
    件附表所示之裁決書為其中第5、6、7號案件），原處分機
    關明知異議人居住於臺南市之地址，卻未依規定送達，逕裁
    罰異議人罰鍰最高額，自非適法。末者，異議人所有之VIB-
    328號機車車牌被警方取走後無力回籍繳納或另購他車，以
    致有未懸掛號碼牌行駛道路之情形。既然異議人已有上揭違
    規情事，異議人願以適法之金額，即以每件500元至3,600元
    之間罰鍰，按月向原處分機關繳納，以資結案。基上所述，
    爰聲明異議，請求撤銷原處分等語。
三、按汽車有已領有號牌而未懸掛或不依指定位置懸掛情形者，
    處汽車所有人3,600元以上10,800元以下罰鍰，並禁止其行
    駛，並吊銷牌照；道路交通管理處罰條例第12條第1項第7款
    、第2項定有明文。
四、經查：
  (一)各舉發機關以異議人駕駛系爭機車，於如附表所示之違規時
    間，經人駕駛行經如附表所示之違規地點時，因有如附表所
    示之違規事實為由，分別予以製單逕行舉發，嗣由原處分機
    關依法裁處異議人如附表所示之裁罰等情，有如附表所列案
    號之裁決書各1份及舉發通知單各1份在卷可稽。
  (二)而異議人固不否認其有駕駛系爭機車而未懸掛號牌之違規行
    為，然其以原有之系爭機車號牌遭交通警察翁朝斌、蔡崇景
    等人於89年9月3日非法拆走云云置辯。然查，異議人雖於上
    揭日期遭交通警察翁朝斌、蔡崇景等人誤認其有「無照駕駛
    」、「未帶行照」及「未依規定戴安全帽」之違規行為，而
    依90年1月17日修正前之道路交通管理處罰條例第21條第1項
    第1款、第31條第3項、第14條第2款等規定舉發異議人，並
    當場禁止其駕駛及扣留系爭機車牌照。惟嗣經原處分機關認
    定異議人已於74年1月24日考領普通小型車駕駛執照，依道
    路交通安全規則第61條第1項第4款之規定，自可憑該駕駛執
    照駕駛輕型機車，故就「無照駕駛」之違規，改易之以「未
    帶駕照」之違規，並就前述之「未帶行照」及「未依規定戴
    安全帽」一併依修法前之道路交通管理處罰條例第25條第3
    款、第31條第3項、第14條第2款之規定，以95年11月28日之
    投監四字第裁65-S00000000號裁決書裁罰異議人罰鍰1,700
    元。惟該裁決處分嗣後經本院於96年6月29日以95年度交聲
    字第1084號交通事件裁定撤銷原處分，改依修法後之道路交
    通管理處罰條例第14條第2款、第25條第3款、第31條第6項
    之規定為異議人有「汽車行車執照未隨車攜帶」、「汽車駕
    駛人，駕駛汽車未隨身攜帶駕駛執照」及「機器腳踏車駕駛
    人，未依規定戴安全帽」之違規，分別自為600元、600元及
    500元罰鍰之裁定並業已確定，有上開95年度交聲字第1084
    號交通事件裁定可佐，故本件違規情形雖與舉發機關原始舉
    發之情形有異，但經異議人聲明異議救濟後，業經本院以上
    開95年度交聲字第1084號裁定確定，並未損及異議人之實質
    權益，則異議人上揭所辯，實未能影響其本件違規行為之認
    定甚明。
  (三)復查，舉發機關員警於上述89年間之違規行為發生當時，雖
    有誤認異議人為無照駕駛駕車，而扣留並代為保管系爭VIB-
    328號輕型機車之車牌1面，且經本院95年度交聲字第1084號
    交通事件審核後，認定舉發機關員警就違規行為認定有誤認
    ，其扣牌之相關程序於法即有未洽等情，有上開本院95年度
    交聲字第1084號交通事件裁定可按，然異議人應於上開裁定
    確定後，依相關程序向舉發機關請求返還系爭車牌，將系爭
    車牌重新安裝懸掛於系爭機車上，以求合法駕駛系爭機車上
    路，惟異議人捨此不為，反駕駛未懸掛牌照之系爭機車上路
    ，而遭本件舉發機關舉發本件違規，此乃異議人不依規定使
    用系爭機車所致，是異議人上開所辯，即非可採。
  (四)再按行為人有本條例之情形者，應填製舉發違反道路交通管
    理事件通知單並於被通知人欄予以勾記，其通知聯依下列規
    定辦理：一、當場舉發者，應填記駕駛人或行為人姓名、性
    別、出生年月日、地址、身分證統一編號及車主姓名、地址
    、車牌號碼、車輛種類。被查獲之駕駛人或行為人為受處分
    人時，應於填記通知單後將通知聯交付該駕駛人或行為人簽
    名或蓋章收受之，違反道路交通管理事件統一裁罰基準及處
    理細則第11條第1項第1款前段定有明文。查本件附表所示之
    舉發通知單係由臺南市警察局員警製開後交由異議人簽名收
    受之，此有各該舉發通知單影本附卷可憑（附表所示各案本
    院卷第12頁），故本件舉發通知單乃合法送達，並無疑義。
    又查附表所示裁決書送達部分，異議人曾具狀稱其係居住於
    臺南市○○區○○街120號3樓等語，有異議人出具之「聲請
    撤銷或變更行政處分與裁定之訴」狀之地址與內容可稽（本
    院卷第1、2頁），而舉發機關已向異議人現居所地之臺南市
    ○○區○○街120號3樓為送達處所地寄送附表所示之裁決書
    ，且各該裁決書已於99年8月6日寄存於臺南市○○街郵局，
    是附表所示之違規裁決程序業屬合法送達，異議人指摘有送
    達不合法云云，顯與事實不符。
  (五)末按受處分人，不服第8條主管機關所為之處罰，得於接到
    裁決書之翌日起20日內，向管轄地方法院聲明異議，道路交
    通管理處罰條例第87條第1項定有明文。基此，道路交通事
    件之聲明異議審判權，係由普通法院為之，並非由行政法院
    審理。又道路交通管理處罰條例乃由立法院通過，與中國民
    國刑法均具有法律位階之效力，且異議人所指涉之刑事法律
    條文，與異議人違反之行政罰行為不同，本件亦無行政罰法
    第26條第1項之一事不二罰適用，故原處分機關依據道路交
    通管理處罰條例之規定裁罰異議人，於法並無違誤，故異議
    人所為關於聲明異議受理法院及適用法律等陳述，容有誤會
    ，並不足採。
五、綜上所述，本件異議人有如附表所示之違規行為，已經本院
    查證屬實，原處分機關據此裁處異議人如附表所示之裁罰處
    分，核無違誤，異議人對附表所示之裁決書聲明異議，為無
    理由，應均予以駁回。
六、據上論斷，應依道路交通管理處罰條例第87條第2項、道路
    交通事件處理辦法第18條，裁定如主文。
中    華    民    國    99    年    12    月    24    日
                        交通法庭  法  官  黃聖涵
以上正本證明與原本無異。
如不服本裁定，應於送達後5日內向本院提出抗告狀（應附繕本
）。
                                  書記官  吳揆滿
中    華    民    國    99    年    12    月    24    日
 附表：
┌──┬──────┬────┬────┬────────┬──────┬────┐
│編號│裁決書字號  │違規時間│違規地點│  舉發違規事實  │舉發違反法條│處罰主文│
│    │            │        │        │  （裁決時間）  │            │        │
├──┼──────┼────┼────┼────────┼──────┼────┤
│ 1  │投監四裁字第│96年9月 │臺南市永│領有號牌未懸掛  │道路交通管理│罰鍰新臺│
│    │裁65-S017455│26日10時│福路2段 │（99年7月29日） │處罰條例第12│幣8,100 │
│    │63號（即99年│58分    │67號    │                │條第1項第7項│元，牌照│
│    │度交聲字第11│        │        │                │、第2項     │吊銷繳回│
│    │76號）      │        │        │                │            │        │
├──┼──────┼────┼────┼────────┼──────┼────┤
│ 2  │投監四裁字第│96年9月 │臺南市海│領有號牌未懸掛  │道路交通管理│罰鍰新臺│
│    │裁65-S013037│14日17時│安路與公│（99年7月29日） │處罰條例第12│幣8,100 │
│    │49號（即99年│30分    │園南路口│                │條第1項第7項│元，牌照│
│    │度交聲字第11│        │        │                │、第2項     │吊銷繳回│
│    │77號）      │        │        │                │            │        │
├──┼──────┼────┼────┼────────┼──────┼────┤
│ 3  │投監四裁字第│96年9月 │臺南市西│領有號牌未懸掛  │道路交通管理│罰鍰新臺│
│    │裁65-S017455│16日16時│門路與樹│（99年7月29日） │處罰條例第12│幣8,100 │
│    │55號（即99年│21分    │林街口  │                │條第1項第7項│元，牌照│
│    │度交聲字第11│        │        │                │、第2項     │吊銷繳回│
│    │85號）      │        │        │                │            │        │
└──┴──────┴────┴────┴────────┴──────┴────┘

司法院資訊處製作；財團法人民間司法改革基金會備份。
